【裁判字號】    92,交聲,993
【裁判日期】    920825
【裁判案由】    違反道路交通管理處罰條例聲明異議
【裁判全文】
臺灣臺北地方法院交通事件裁定                    九十二年度交聲字第九九三號
    原處分機關  臺北市交通事件裁決所
    異議人即
    受處分人    華文網股份有限公司
    代  表  人  甲○○
    代  理  人  乙○○
右列異議人即受處分人因違反道路交通管理處罰條例案件，對於臺北市交通事件裁決
所民國九十二年七月二十一日所為之處分（原處分案號：北市裁三字第車裁２２─Ａ
ＢＸ４８１５８９號），聲明異議，本院裁定如左：
    主  文
異議駁回。
    理  由
一、按機慢車兩段左轉標誌，係用以告示左轉機器腳踏車或慢車駕駛人應遵照號誌指
    示，在號誌顯示允許直行時先行駛至右前方路口之左轉待轉區等待左轉，俟該方
    向號誌顯示允許直行後，再行續駛，以兩段方式完成左轉。該標誌設於實施機慢
    車兩段左轉路口附近顯明之處，並配合劃設機慢車左轉待轉區○○○道路交通標
    誌標線號誌設置規則第六十五條定有明文。而道路交通管理處罰條例所稱之汽車
    ，依該條例第三條第八款規定包括機器腳踏車。再按汽車駕駛人轉彎時，有不依
    標誌、標線、號誌指示者，處新臺幣（下同）六百元以上一千八百元以下罰鍰，
    並記違規點數一點。又汽車駕駛人，駕駛汽車有違反道路交通管理處罰條例之行
    為，經交通勤務警察或依法令執行交通稽查任務人員制止時，不聽制止或拒絕停
    車接受稽查而逃逸者，除按各該條規定處罰外，處三千元以上六千元以下罰鍰，
    並記違規點數一點，道路交通管理處罰條例第四十八條第二款、第六十條第一項
    、第六十三條第一項第一款有明文規定。最後，逕行舉發違反道路交通管理事件
    ，經汽車所有人依通知單之應到案日期前到案，並告知違規駕駛人姓名、
    統一編號及住址者，處罰機關即應另行通知違規駕駛人到案依法處理；逾應到案
    日期，處罰機關應依道路交通管理處罰條例第八十五條第三項「本條例關於車輛
    駕駛人之處罰，如應歸責於車輛所有人者，處罰車輛所有人」之規定處罰該汽車
    所有人，違反道路交通管理事件統一裁罰基準及處理細則第二十四條亦定有明文
    。
二、本件異議人即受處分人華文網股份有限公司所有之ＢＥＰ–９５８號重型機車，
    於民國九十二年五月六日上午九時四十八分許經駕駛人駕駛行經臺北市○○路與
    松壽路口時，機車未依標誌指示兩段式左轉，而當場為警員黃俊棋發現並以手勢
    攔停，惟ＢＥＰ–９５８號重型機車駕駛人見狀不但未停車，反逕駛離去，舉發
    警員隨即記明車號、廠牌、顏色等特徵，經電腦車籍資料比對無誤後，依道路交
    通管理處罰條例第七條之二規定：「當場不能或不宜攔截製單舉發」而逕行舉發
    ，並以異議人所有之機車有違反道路交通管理處罰條例第四十八條第二款、第六
    十條第一項、第六十三條第一項第一款之規定掣單舉發。經將舉發單送達於異議
    人後，異議人向原處分機關提出申訴，經原處分機關函請舉發單位調查結果，仍
    認異議人所有之機車有前開違規事實，原處分機關乃依道路交通管理處罰條例第
    四十八條第二款、第六十條第一項、第八十五條第三項之規定於九十二年五月二
    十七日裁處異議人罰鍰三千六百元，並依同條例第六十三條第一項記違規點數二
    點。
三、異議人異議意旨略為：異議人所有之前開機車停放至異議人公司之騎樓已達半年
    之久無人騎乘亦無被竊，豈有上述之違規可能，接獲臺北市政府警察局舉發違反
    道路交通管理事件之處罰通知單時實覺怪異，且臺北市信義分局並未提出違規之
    舉發照片，在在讓異議人無法信服云云。經查，右揭違規之事實，業據證人即舉
    發之臺北市政府警察局信義分局警員黃俊棋於本院調查時證述屬實，並有警員工
    作記錄簿交通執法紀錄單、違規地點現場照片（現場確有機車兩段式左轉標誌）
    在卷可憑。再參諸警員黃俊棋於本院調查時證述當天看到該部違規機車時之距離
    僅約三公尺等語，以距離而論，警員黃俊棋所記下之車號應不致有誤認之情形。
    而異議人之代理人乙○○更供承「（問？這部機車何顏色）深藍色」，以及參諸
    卷附之工作記錄簿交通執法紀錄單上記載「但該ＢＥＰ–９５８重機駕駛（身體
    壯碩，戴眼鏡著黑色衣服，該機車為三葉藍色）」等文字，可認卷附之工作記錄
    簿交通執法紀錄單上記載的違規機車與異議人前開所有之機車顏色相符，亦即前
    開時地異議人所有之車號ＢＥＰ–９５８號機車確實經人駕駛違規未依標誌指示
    兩段式左轉，駕駛人並發現警員攔停時拒絕停車而逃逸之事實。又交通警員掣單
    舉發違反道路交通管理處罰條例所列之違規事實，本質上為行政處分，係公務員
    基於職務上權力，依法就特定之具體事件所為具有公法上效果之單方行政行為，
    基於公務員為公法上行為具有公信力之原則，該行政處分當可被推定為真正，其
    據以依法處分之事實認定亦為真正無誤，本此公信原則，乃立法者賦予行政機關
    制定違反道路交通事件統一裁罰標準及處理細則，使勤務警員得當機處分以達其
    維護交通秩序、安全之行政目的，反之，若謂公務員一切行政行為均需預留證據
    以證其實，則國家行政勢必窒礙難行，據此，刑事訴訟法就犯罪證據有關之規定
    中與屬行政秩序罰之交通違規裁罰本質不合之部分，自不在準用之列，從而，異
    議人既未就執勤警員之舉發有誤提出相關證據以供調查，本院經查亦無任何證據
    足資證明其有捏造事實違法取締之情事，則執勤警員本其維護交通秩序、安全職
    責所為之舉發，自應受到合法、正確之推定。是本件違規之事證足堪認定。
四、綜上所述，異議人所有之前開機車確有在前揭時、地經駕駛人駕駛未依標誌兩段
    式左轉及拒絕警員攔停逃逸之行為，異議人固於舉發通知單上載應到案日期前向
    原處分機關提出申訴，惟並未向原處分機關告知前開機車於為警舉發當時之實際
    駕駛人確實姓名及年籍，經原處分機關函請舉發單位調查結果，仍認異議人所有
    之機車有前開違規事實，從而原處分機關乃依前揭道路交通管理處罰條例第四十
    八條第二款、第六十條第一項、第六十三條第一項第一款、違反道路交通管理事
    件統一裁罰基準及處理細則第二十四條、違反道路交通管理事件統一裁罰基準表
    等規定裁處異議人罰鍰三千六百元並予記違規點數二點，核無違誤，本件異議人
    之異議為無理由，自應將其異議駁回。
五、據上論斷，應依道路交通案件處理辦法第十九條，裁定如主文。
中      華      民      國    九十二    年      八      月    二十五    日
                                    臺灣臺北地方法院交通法庭
                                        法  官  范智達
右正本證明與原本無異
如不服本裁定應於送達後五日內向本院提出抗告狀
                                        書記官  劉怡君
中      華      民      國    九十二    年      八      月    二十五    日


司法院資訊處製作；財團法人民間司法改革基金會備份。
